【裁判字號】    95,上,72
【裁判日期】    950508
【裁判案由】    第三人異議之訴
【裁判全文】
臺灣高等法院高雄分院民事判決            95年度上字第72號
上  訴  人  承源興業有限公司
法定代理人  呂梅花
被上訴人    甲○○
上列當事人間第三人異議之訴事件，上訴人對於中華民國95年3
月10日臺灣高雄地方法院93年度訴字第1938號第一審判決提起上
訴，本院判決如下：
    主      文
上訴駁回。
第二審訴訟費用由上訴人負擔。
    事實及理由
一、上訴主張：坐落高雄縣大寮鄉○○○段3435-13 地號土地上
    ，門牌號碼高雄縣大寮鄉○○路191 號建物未保存登記部分
    （暫編建號為同段6339號，地面層面積344.56平方公尺，第
    2 層面積92平方公尺，合計436.56平方公尺，下稱系爭建物
    ），係伊出資興建之鋼骨造，鐵架2 層樓房建物，伊為系爭
    建物之所有權人。詎原審法院89年度執字第26005 號拍賣抵
    押物強制執行事件，竟將系爭建物列為訴外人即執行債務人
    柯江木之財產併為拍賣，爰依強制執行法第15條規定，提起
    本件第三人異議之訴，聲明求為判決(一)確認柯江木就原審法
    院89年度執字第26005 號拍賣抵押物強制執行事件，拍賣公
    告建物標示表編號2 所列：高雄縣大寮鄉○○○段3435-13
    地號土地上，即門牌號碼高雄縣大寮鄉○○路191 號之鋼骨
    造、鐵架未辦保存登記建物部分（面積合計436.56平方公尺
    ）之所有權關係不存在。(二)原審法院89年度執字第26005 號
    拍賣抵押物強制執行事件，就前項建物所為之強制執行程序
    ，應予撤銷。原審為其敗訴之判決。惟查系爭建物確係上訴
    人出資興建，為上訴人所有，此有柯江木簽立系爭廠房之「
    建物所有權證明書」及上訴人將系爭建物出租予劉才福之租
    約書（證物已在原審提呈）及當時知情之職員趙寶珠可證，
    又系爭建物具有獨立之出入門戶，係獨立之建物，只是未經
    保存登記，並非本強制執行事件債務人柯江木之財產，原法
    院竟將之查封並定期拍賣，損害上訴人之權益，原判決自有
    未當。爰上訴求為判決(一)原判決廢棄。(二)判決如原審起訴聲
    明所示。(三)第一、二審訴訟費用由被上訴人負擔。
二、按第三人就執行標的物有足以排除強制執行之權利者，得於
    強制執行程序終結前，向執行法院對債權人提起異議之訴，
    如債務人亦否認其權利時，並得以債務人為被告。強制執行
    法第15條定有明文。所謂債權人包括聲請強制執行之債權人
    及有執行名義且參與分配之債權人。至於無執行名義之債權
    人聲明參與分配，係附從於有執行名義之債權人，於此情形
    ，第三人僅能以聲請執行之債權人為被告起訴，是故，第三
    人如僅以無執行名義之參與分配之債權人為唯一被告，對之
    提起強制執行法第15條之第三人異議之訴，其當事人適格即
    有欠缺。確認法律關係之訴，非原告有即受確認判決之法律
    上利益者，不得提起之，民事訴訟法第247 條定有明文。所
    謂即受確認判決之法律上利益，須因法律關係之存否不明確
    ，致原告在私法上之地位有受侵害之危險，而此項危險得以
    對於被告之確認判決除去之者，始為存在（最高法院42年台
    上字第1031號判例意旨參照）。按本件執行程序係由訴外人
    泛亞商業銀行聲請原審法院調卷（原審89年執全字第1657號
    ）拍賣包含高雄縣大寮鄉○○○段5105建號（即門牌號碼高
    雄縣大寮鄉○○路191 號建物）及同段4 筆土地，而被告（
    即被上訴人甲○○）亦為5105建號建物之抵押權人，故經執
    行法院通知其參與分配等情，業據原審法院依職權調取上開
    強制執行卷宗核閱無誤。則本件被告（即被上訴人）係因對
    於執行標的物有擔保物權，而經執行法院通知其聲明參與分
    配，為無執行名義之債權人，依前揭說明，本件被上訴人係
    附從於有執行名義之債權人聲明參與分配，上訴人並無單獨
    對之提起第三人異議之訴之必要，其僅以無執行名義之被上
    訴人為被告提起本件第三人異議之訴，其當事人適格顯有欠
    缺，其訴顯無理由而不應准許。且依上開執行卷宗資料所
    示，被上訴人於該執行事件程序中，迄未經合法通知，更遑
    論其有否認系爭建物所有權屬上訴人之事實，則上訴人私法
    上之地位，並未因之有受侵害之危險，上訴人對之提起本件
    第三人異議之訴，即欠缺權利保護要件，其訴請撤銷原法院
    89 年 度執字第26005 號拍賣抵押物強制執行程序為無理由
    。又本件執行債務人即訴外人柯江木依上訴人在原審之陳述
    及其上訴理由所載，並未否認上訴人對系爭建物所有權之存
    在，依強制執行法第15條後段規定，固不必以債務人併列為
    第三人異議之訴之共同被告。惟查上訴人既未以柯江木為訴
    訟當事人，其竟聲明求為判決柯江木對系爭建物之所有權關
    係不存在，尤有不合，本件上訴人之訴均無理由，應予駁回
    ，原審為上訴人敗訴判決，核無不合，上訴意旨，仍執陳詞
    ，指摘原判決不當，求為廢棄改判如其起訴之聲明所示，顯
    無理由，應予駁回，並不經言詞辯論為之。
三、據上論結，本件上訴為顯無理由，依民事訴訟法第463 條、
    第249條第2項、第78條判決如主文。
中    華    民    國    95    年    5     月    8     日
                            民事第一庭
                                審判長法官   黃金石
                                法      官   林健彥
                                法      官   林紀元
以上正本證明與原本無異。
如對本判決上訴，須於判決送達後20日內向本院提出上訴狀，其
未表明上訴理由者，應於上訴後20日內向本院提出上訴理由書（
均須按他造當事人之人數附繕本）。上訴時應提出委任律師或具
有律師資格之人之委任狀，並依附註條文規定辦理。
中    華    民    國    95    年    5     月    8     日
                                書  記  官   劉金萍
附註：民事訴訟法第466 條之1 ：
對於第二審判決上訴，上訴人應委任律師為訴訟代理人，但上訴
人或其法定代理人具有律師資格者，不在此限。上訴人之配偶、
三親等內之血親、二親等內之姻親，或上訴人為法人、中央或地
方機關時，其所屬專任人員具有律師資格並經法院認適當者，亦
得為第三審訴訟代理人。第1項 但書及第2 項情形，應於提起上
訴或委任時釋明之。
                                                     KA


司法院資訊處製作；財團法人民間司法改革基金會備份。
